【裁判字號】    95,台上,1263
【裁判日期】    950615
【裁判案由】    侵權行為損害賠償
【裁判全文】
最高法院民事裁定            九十五年度台上字第一二六三號
    上  訴  人  甲○○
                        號
    訴訟代理人  王勝彥律師
    被 上訴 人  乙○○
                        巷33.
上列當事人間侵權行為損害賠償事件，上訴人對於中華民國九十
五年三月一日台灣高等法院再審判決（九十四年度重再字第二九
號），提起上訴，本院裁定如下：
    主  文
上訴駁回。
第三審訴訟費用由上訴人負擔。
    理  由
按上訴第三審法院，非以原判決違背法令為理由，不得為之。又
提起上訴，上訴狀內應記載上訴理由，表明原判決所違背之法令
及其具體內容，暨依訴訟資料合於該違背法令之具體事實，其依
民事訴訟法第四百六十九條之一規定提起上訴者，並應具體敘述
為從事法之續造、確保裁判之一致性或其他所涉及之法律見解具
有原則上重要性之理由。同法第四百六十七條、第四百七十條第
二項定有明文。而依同法第四百六十八條規定，判決不適用法規
或適用不當者，為違背法令；依同法第四百六十九條規定，判決
有該條所列各款情形之一者，為當然違背法令。是當事人提起上
訴，如以同法第四百六十九條所列各款情形為理由時，其上訴狀
或理由書應表明該判決有合於各該條款規定情形之具體內容，及
係依何訴訟資料合於該違背法令之具體事實。如依同法第四百六
十八條規定，以原判決有不適用法規或適用法規不當為理由時，
其上訴狀或理由書應表明該判決所違背之法令條項，或有關判例
、解釋字號，或成文法以外之習慣或法理等及其具體內容，暨係
依何訴訟資料合於該違背法令之具體事實，並具體敘述為從事法
之續造、確保裁判之一致性或其他所涉及之法律見解具有原則上
重要性之理由。上訴狀或理由書如未依上述方法表明，或其所表
明者與上開法條規定不合時，即難認為已合法表明上訴理由，其
上訴自非合法。本件上訴人對於原法院再審判決提起上訴，雖以
該判決違背法令為由，惟核其上訴理由狀所載內容，無非仍就前
訴訟程序事實審法院取捨證據、認定事實及解釋意思表示之職權
行使，指摘其為不當，並就原審已論斷者，泛言未論斷，而未表
明該判決所違背之法令及其具體內容，暨依訴訟資料合於該違背
法令之具體事實，並具體敘述為從事法之續造、確保裁判之一致
性或其他所涉及之法律見解具有原則上重要性之理由，難認其已
合法表明上訴理由。依首揭說明，應認其上訴為不合法。次按民
事訴訟法第四百九十六條第一項第十三款（修正前為第十一款）
所謂當事人發現未經斟酌之證物或得使用該證物，係指在前訴訟
程序不知有該證物，現始知之，或雖知有此而不能使用，現始得
使用者而言，本院三十二年上字第一二四七號著有判例。本件上
訴人於原審提出台灣台北地方法院八十八年度自字第四九○號刑
事判決，稱係前訴訟程序「未經斟酌之證物」一節，查該刑事判
決早經被上訴人於前訴訟程序第一審審理時提出附卷，為上訴人
所知悉，且無不能使用之情形，原判決因認與上開法文規定之再
審事由不符，於法並無不合。至本院二十六年鄂上字第五六號判
例意旨所稱「當事人發現未經斟酌之證物，依民事訴訟法第四百
九十六條第一項第十一款規定提起再審之訴時，其以該證物證明
之事實，不以在前訴訟程序已經主張者為限，茍為當事人得在前
訴訟程序提出之以為新攻擊防禦方法之事實，皆得以該證物證之
。」旨在說明當事人欲以未經斟酌之證物證明之「事實」，不以
在前訴訟程序已經主張者為限，非謂前訴訟程序已存在，為當事
人所知悉，且無不能使用之證物，仍得依前開條款規定提出以為
再審事由。上訴人執該二十六年判例，指摘原判決適用法規錯誤
，容有誤會，附此敘明。
據上論結，本件上訴為不合法。依民事訴訟法第四百八十一條、
第四百四十四條第一項、第九十五條、第七十八條，裁定如主文
。
中    華    民    國  九十五  年    六    月   十五   日
                      最高法院民事第二庭
                          審判長法官  蕭  亨  國
                                法官  陳  淑  敏
                                法官  葉  勝  利
                                法官  高  孟  焄
                                法官  劉  靜  嫻
      本件正本證明與原本無異
                                      書  記  官
中    華    民    國  九十五  年    六    月  二十七  日
                                                Ａ


司法院資訊處製作；財團法人民間司法改革基金會備份。
